臺灣臺中地方法院刑事裁定
111年度毒聲字第637號
聲  請  人  臺灣臺中地方檢察署檢察官
被      告  黃韋誠




上列被告因違反毒品危害防制條例案件，經檢察官聲請送觀察、
勒戒（111年度聲觀字第514號、111年度毒偵字第1171、1453號
），本院裁定如下：
    主    文
甲○○施用第一、二級毒品，應入勒戒處所觀察、勒戒，其期間不
得逾貳月。
    理    由
一、聲請意旨略以：被告甲○○基於施用第一級毒品海洛因、第二
    級毒品甲基安非他命之犯意，於民國111年3月4日6時10分許
    為警採尿前回溯96小時內某時點，在不詳地點，非法施用第
    一級毒品海洛因1次、第二級毒品甲基安非他命1次。嗣為警
    於111年3月4日6時10分許，在臺中市政府警察局第一分局公
    益派出所，經其同意採其尿液，送驗結果呈第一級毒品嗎啡
    、第二級毒品安非他命、甲基安非他命陽性反應而查獲。訊
    之被告於警詢時矢口否認上揭犯行，辯稱伊僅施用K他命毒
    品云云。惟查，被告於111年3月4日6時10分許為警採尿，送
    驗結果呈第一級毒品嗎啡、第二級毒品安非他命、甲基安非
    他命陽性反應，有欣生生物科技股份有限公司濫用藥物尿液
    檢驗報告附卷可稽。足認被告所辯，顯係卸責之詞，不足採
    信，其施用第一、二級毒品犯嫌，洵堪認定。核被告所為，
    係犯毒品危害防制條例第10條第1、2項之施用第一、二級毒
    品罪嫌，被告曾因施用毒品，經觀察、勒戒執行完畢釋放，
    再於3年後犯本件施用第一、二級毒品罪嫌，爰依同條例第2
    0條第3項、第1項規定，聲請裁定將被告送勒戒處所觀察、
    勒戒等語。
二、按犯毒品危害防制條例第10條之罪者，檢察官應聲請法院裁
    定，令被告入勒戒處所觀察、勒戒，其期間不得逾2月；依
    前項規定為觀察、勒戒或強制戒治執行完畢釋放後，3年後
    再犯第10條之罪者，適用前2項之規定，毒品危害防制條例
    第20條第1項、第3項分別定有明文。再按109年1月15日修正
    公布、同年7月15日施行之毒品危害防制條例第20條第3項規
    定，犯第10條之罪於觀察、勒戒或強制戒治執行完畢釋放後
    ，3年後始再犯者，不論其行為係在新法施行生效前或施行
    生效後所為（同條例第35條之1第1、2款參照），均應適用
    同條第1、2項（即應先觀察勒戒或強制戒治）之規定，其修
    法理由謂：施用毒品者具「病患性犯人」之特質，並參諸世
    界各國之醫療經驗及醫學界之共識，咸認施用毒品成癮者，
    其心癮甚難戒除，如觀察、勒戒或強制戒治執行完畢釋放後
    ，3年後始再有施用第一級、第二級毒品之行為者，足見其
    有戒除毒癮之可能，宜再採以觀察、勒戒方式戒除其身癮及
    以強制戒治方式戒除其心癮之措施，為能放寬觀察、勒戒或
    強制戒治制度之適用時機，以協助施用者戒除毒癮，爰修正
    第3項。同條例第23條第2項亦配合修正為「觀察、勒戒或強
    制戒治執行完畢釋放後，3年內再犯第10條之罪者，檢察官
    或少年法院（地方法院少年法庭）應依法追訴或裁定交付審
    理。」可知本次修法對於施用毒品者施以觀察勒戒、強制戒
    治，或依法追訴（或裁定交付審理）之適用範圍，係確立初
    犯為具「病患性犯人」之特質應先經一完整之醫療處置，3
    年內再犯者應依法追訴（或裁定交付審理），3年後再犯則
    裁定觀察勒戒，殆無疑義。但對於3犯以上距最近1次觀察勒
    戒或強制戒治執行完畢釋放後，逾3年者，究應適用同條例
    第20條第3項或第23條第2項處理，本次修法未明確規定，惟
    基於罪刑法定之明確性原則、法文之文義解釋，參諸觀察勒
    戒等治療處置，乃結合醫師、觀護人、社工心理諮商等不同
    領域之專業人員參與之保安處分措施，目的除在戒除施用毒
    品者身癮、心癮之措施外，並企圖重新塑造生活紀律，改變
    其病態行為，與刑罰之執行並不相同，無法以刑罰補充或替
    代上開醫療處置之特性。從而，3犯以上如距最近1次觀察、
    勒戒或強制戒治執行完畢釋放後，已逾3年者，其間縱經判
    刑、執行，究與觀察勒戒或強制戒治已經完整之治療療程不
    同，無法補充或替代上開之醫療處置，均應再予觀察勒戒之
    機會，方為適法（最高法院109年度台上字第3240號、第313
    1號判決意旨參照）。
三、經查，被告於警詢時雖矢口否認其有於上揭時間施用第一、
    二級毒品之事實，辯稱：只有施用愷他命、毒品咖啡包云云
    。惟被告於111年3月4日6時10分許經採集其尿液送欣生生物
    科技股份有限公司檢驗結果，除檢出愷他命陽性外，確呈嗎
    啡、安非他命及甲基安非他命陽性反應，其中嗎啡檢出濃度
    為1324ng/mL、安非他命檢出濃度為547ng/mL、甲基安非他
    命檢出濃度為10297ng/mL，均高出嗎啡、甲基安非他命陽性
    判定標準（衛生福利部公告之確認檢驗閾值：嗎啡> 300；
    甲基安非他命> =500且安非他命> =100），此有欣生生物科
    技股份有限公司111年3月18日濫用藥物尿液檢驗報告、勘查
    採證（驗）同意書、臺中市政府警察局第一分局委託鑑驗尿
    液代號與真實姓名對照表各1份在卷可稽（見核交卷第13至1
    7頁）；又上開尿液檢驗係先以EIA/LC-QTOF（酵素免疫分析
    法）初步檢驗，再以GC-MS/LC-MS/MS（氣/液相層析串聯式
    質譜法）進行確認，已經雙重檢驗，排除偽陽性反應之可能
    。另依毒品施用後於尿液、血液中可檢出之最大時限，與施
    用劑量、施用頻率、施用方式、施用者飲水量之多寡、個人
    體質、檢體收集時間點及所用檢測方法之靈敏度等因素有關
    ，因個案而異，一般於尿液中可檢出之最大時限，海洛因為
    2至4天、嗎啡為2至4天、安非他命為1至4天、甲基安非他命
    為1至5天等情，此業經行政院衛生署管制藥品管理局（現改
    制為衛生福利部食品藥物管理署）於92年7月23日以管檢字
    第0920005609號函示明確，是被告有於111年3月4日6時10分
    許為警採尿前回溯96小時內某時許施用第一、二級毒品之事
    實，足堪認定。
四、被告前因施用毒品案件，經送觀察、勒戒後，於97年1月31
    日因認無繼續施用傾向而釋放出所，其後即未再經觀察、勒
    戒或強制戒治等情，此有臺灣高等法院被告前案紀錄表在卷
    可案。被告於觀察勒戒執行完畢釋放後，相距逾3年再犯本
    件施用第一、二級毒品之犯行，揆諸上開說明，自應裁定令
    被告入勒戒處所觀察、勒戒，聲請人前揭之聲請，於法有據
    ，應予准許。
五、依毒品危害防制條例第20條第1項、第3項，裁定如主文。
中　　華　　民　　國　　111 　年　　6 　　月　 29 　　日
                  刑事第十一庭  法  官  蔡汎沂
以上正本證明與原本無異。
如不服本裁定，應於收受送達後5日內向本院提出抗告狀。（應
附繕本）
　　　　　　　　　　　　　　　  書記官  黃筠婷
中　　華　　民　　國　　111 　年　　6 　　月　　29　　日